臺灣臺南地方法院刑事判決
111年度訴字第712號
公  訴  人  臺灣臺南地方檢察署檢察官
被      告  袁論祥



上列被告因違反廢棄物清理法案件，經檢察官提起公訴（110年
度偵字第17243號）及移送併案審理（110年度偵字第20868號）
，被告於準備程序中就被訴事實為有罪之陳述，經本院合議庭裁
定由受命法官獨任進行簡式審判程序審理，判決如下：
    主  文
袁論祥共同犯廢棄物清理法第四十六條第四款前段之非法清除廢
棄物罪，處有期徒刑壹年貳月。緩刑參年，緩刑期間付保護管束
，並應接受法治教育課程貳場次；及自判決確定之日起貳年陸月
內向公庫支付新臺幣拾伍萬元。
扣案如附表編號1所示之平版電腦壹台沒收，於全部或一部不能
沒收或不宜執行沒收時，追徵其價額；扣案如附表編號2所示之
現金壹萬伍仟元沒收。
    事實及理由
一、袁論祥未依廢棄物清理法第41條第1項規定，向直轄市、縣
    （市）主管機關或中央主管機關委託之機關申請核發公民營
    廢棄物清除、處理機構許可文件，仍與賴耿志、王子奇（均
    另案偵查中）基於未依規定領有廢棄物清除、處理許可文件
    ，而從事清除、處理廢棄物之犯意聯絡，由賴耿志以新臺幣
    （下同）1萬5000元之代價僱請袁論祥，於民國110年8月9日
    上午9時30分許，駕駛其所有靠行聖利通運股份有限公司之
    車牌號碼000-0000號營業貨運曳引車，牽引車牌號碼00-00
    號榮業半拖車，至王新茂所經營位於臺南市○○區○○段000○00
    地號之資源回收廠，裝載廢塑膠混合物（D-0299）之事業廢
    棄物，隨即再駕駛上開車輛載運上開事業棄物，依王子奇指
    示前往王子奇所承租之臺南市○○區○○段000○0地號土地欲傾
    倒上開廢棄物。同日13時許，袁論祥所駕駛之上開車輛行經
    臺南市○○區○○00○00號時，因車輪陷入泥土而受困。嗣於同
    日18時50分許，經警據報會同臺南市政府環境保護局人員至
    現場稽查，當場查獲。上開事業廢棄物雖尚未及傾倒，惟袁
    論祥仍以此運輸之方式清除上開事業廢棄物，並獲得1萬500
    0元之報酬。
二、前項犯罪事實，有下列證據足資證明：
　㈠證人即同案被告賴耿志於警詢及偵查中之供述、證人即同案
    被告王新茂、王子奇於警詢中之供述。
　㈡自願受搜索同意書、臺南市政府警察局善化分局搜索扣押筆
    錄、扣押物品目錄表（警卷第15至25頁）、贓證物認領保管
    單（警卷第29頁）、臺南市政府環境保護局公害案件稽查工
    作紀錄（警卷第37至43頁）、現場照片12張（警卷第45至51
    頁）、車牌號碼000-0000號營業貨運曳引車之車輛詳細資料
    報表（警卷第67頁）、車牌號碼00-00號營業半拖車之車輛
    詳細資料報表（警卷第69頁）、臺南市○○區○○段000○00地號
    GOOGLE地圖列印資料（偵卷第71至73頁）、臺南市政府警察
    局善化分局扣押筆錄、扣押物品目錄表（ASUS平板電腦）（
    偵卷第75至83頁）、臺南市政府警察局善化分局證物認領保
    管單（偵卷第163頁）、臺南市政府警察局善化分局扣押筆
    錄、扣押物品目錄表（現金1萬5000元）（偵卷第179至187
    頁）、臺南市政府環境保護局110年12月22日環事字第11001
    42744號函暨臺南市政府環境保護局公害案件稽查工作紀錄
    、照片1份（偵卷第247至255頁）、臺南市政府環境保護局1
    11年2月25日環事字第1110017276號函（偵卷第261至263頁
    ）、王新茂經營之資源回收場現場監視錄影器影像翻拍照片
    、現場照片、王新茂手機通訊紀錄、王新茂與賴耿志之LINE
    對話截圖（併辦警卷第41至43頁、第85至105頁 、第125至1
    37頁、)車牌號碼0000-00號自用小客車之車輛詳細資料報表
    （併辦警卷第225頁）附卷可以佐證。
  ㈢被告袁論祥於警詢、偵查中及本院審理中之自白。
三、論罪科刑
　㈠按廢棄物清理法所謂「未依廢棄物清除、處理許可證或核備
    文件內容貯存、清除、處理廢棄物」，其中「貯存」、「清
    除」、「處理」之專用名詞定義係指：1.貯存：指一般廢棄
    物於清除、處理前，放置於特定地點或貯存容器、設施內之
    行為。2.清除：指一般廢棄物之收集、運輸行為。3.處理：
    指下列行為：①中間處理：指一般廢棄物在最終處置前，以
    物理、化學、生物、熱處理、堆肥或其他處理方法，改變其
    物理、化學、生物特性或成分，達成分離、減積、去毒、固
    化或安定之行為；②最終處置：指將一般廢棄物以安定掩埋
    、衛生掩埋或封閉掩埋之行為；③再利用：一般廢棄物做為
    原料、材料、燃料、填土或其他經中央主管機關及目的事業
    主管機關認定之用途行為，業經事業廢棄物貯存清除處理方
    法及設施標準第2條第1項規定明確。又按廢棄物清理法第41
    條第1項前段既規定，從事廢棄物清除、處理業務者，應向
    直轄市、縣（市）主管機關或中央主管機關委託之機關申請
    核發公民營廢棄物清除、處理機構許可文件後，始得受託清
    除、處理廢棄物業務。則同法第46條第4款所謂未依第41條
    第1項規定領有廢棄物清除、處理許可文件，從事廢棄物貯
    存、清除、處理者，自不限於公民營廢棄物清除處理機構，
    凡未領有許可證或核備文件而從事廢棄物貯存、清除、處理
    者，即足當之（最高法院92年度台上字第1213號判決意旨參
    照）。
  ㈡被告袁論祥以運輸之方式清除上開事業廢棄物，核其所為
　　係犯廢棄物清理法第46條第4款前段之非法清除廢棄物罪。
    被告與另案被告賴耿志、王子奇有犯意聯絡及行為分擔，為
    共同正犯。
  ㈢爰審酌被告之品行；運輸事業廢棄物欲前往王子奇所指示之
    地點傾倒，無視其所為對環境之潛在危害，缺乏法紀觀念；
    被告尚未及傾倒即為警查獲、所運輸之廢棄物數量非少，犯
    罪所生危害之程度尚非甚嚴重，且僅係受僱於人，並非居於
    犯罪主導地位；及被告犯罪後坦承犯行，暨其於本院所述其
    教育程度為高職畢業，目前從事司機工作，主要是載運廢鐵
    ，還有工廠廢鐵區的代工也會幫忙夾。目前一個人在外租屋
    ，很少回家等智識程度、家庭生活狀況等一切情狀，量處如
    主文所示之刑。
 ㈣末查，被告未曾因故意犯罪受有期徒刑以上刑之宣告，有臺灣
   高等法院被告前案紀錄表1紙附卷可參，其因貪取報酬一時失
   慮受僱載運上開廢棄物，惟犯後已坦承犯行。被告經此偵查
   及審判教訓，應知警惕，本院認對被告所宣告之刑，以暫不
   執行為適當，併諭知緩刑3年，以勵自新。但因被告為獲取報
   酬受僱載運上開廢棄物，顯係欠缺守法之正確觀念，為強化
   其法治概念，使其於緩刑期內能深知警惕，併依刑法第74條
   第2項第8款之規定，命被告接受法治教育課程2場次，及依刑
   法第74條第2項第4款之規定命其自判決確定之日起貳年陸月
   內向公庫支付15萬元；且依刑法第93條第1項第2款規定，於
   緩刑期間付保護管束，俾能予以適當督促，以期符合本件緩
   刑目的。
四、沒收　
　㈠扣案附表編號1所示之平版電腦1台，係被告所有供聯絡載運
　　上開廢棄物所用之物，業被告供明在卷（本院卷第53至54頁
    ），並有通話紀錄附卷（偵卷第193頁）可稽，爰依刑法第3
    8條第2項前段規定宣告沒收，於全部或一部不能沒收或不宜
    執行沒收時，依刑法第38條第4項規定追徵其價額。
  ㈡扣案如附表編號2所示之現金1萬5000元，係被告載運上開廢
    棄物所得之報酬，業據被告供明在卷（本院卷第54頁、偵卷
    第89頁），爰依刑法第38條之1第1項前段規定宣告沒收。
  ㈢另起訴書雖載扣案載運上開廢棄物之車牌號碼000-0000號營
    業貨運曳引車及所牽引之車牌號碼00-00號營業半拖車各1台
    ，為供犯罪所用之物，且屬被告所有，應依刑法第38條第2
    項規定宣告沒收。惟按宣告沒收或追徵，有過苛之虞、欠缺
    刑法上之重要性、犯罪所得價值低微，或為維持受宣告人生
    活條件之必要者，得不宣告或酌減之，刑法第38條之2第2項
    定有明文。本件被告僅係受僱於人，並非居於犯罪主導地位
    ，所收取之報酬僅1萬5000元，所載運之次數亦僅1次，如沒
    收被告賴以維生且價值甚鉅之上開曳引車、拖車顯有過苛之
    虞，爰不為沒收之諭知，附此說明。
五、依刑事訴訟法第273條之1、第299條第1項前段、第310條之2
    、第454條，廢棄物清理法第46條第4款前段，刑法第11條前
    段、第28條、第38條第2項前段、第4項、第38條之1第1項前
    段、第74條第1項第1款、第2項第4款、第8款、第93條第1項
    第2款，判決如主文。
六、如不服本件判決，得自收受送達之日起20日內，向本院提出
    上訴狀，上訴於臺灣高等法院臺南分院。
本案經檢察官柯博齡提起公訴；檢察官吳惠娟、蘇聖涵到庭執行
職務。
中　　華　　民　　國　　111 　年　　12　　月　　6 　　日
                    刑事第三庭法　官  鄭文祺
以上正本證明與原本無異。
如不服本判決應於收受本判決後20日內向本院提出上訴書狀，並
應敘述具體理由。其未敘述上訴理由者，應於上訴期間屆滿後20
日內向本院補提理由書狀（均須按他造當事人之人數附繕本）「
切勿逕送上級法院」。
　　　　　　　　　　　　　　　書記官　李慈容　　　　　
中　　華　　民　　國　　111 　年　　12　　月　　7 　　日
附表：
編號 品名 數量 備註  1 ASUS牌平版電腦（IMEI： 000000000000000） 1台 含門號0000000000SIM卡  2 現金（新臺幣） 1萬5000元  
附錄本案論罪科刑法條全文：
廢棄物清理法第46條
有下列情形之一者，處1年以上5年以下有期徒刑，得併科新臺幣
1千5百萬元以下罰金：
一、任意棄置有害事業廢棄物。
二、事業負責人或相關人員未依本法規定之方式貯存、清除、處
    理或再利用廢棄物，致污染環境。
三、未經主管機關許可，提供土地回填、堆置廢棄物。
四、未依第41條第1項規定領有廢棄物清除、處理許可文件，從
    事廢棄物貯存、清除、處理，或未依廢棄物清除、處理許可
    文件內容貯存、清除、處理廢棄物。
五、執行機關之人員委託未取得許可文件之業者，清除、處理一
    般廢棄物者；或明知受託人非法清除、處理而仍委託。
六、公民營廢棄物處理機構負責人或相關人員、或執行機關之人
    員未處理廢棄物，開具虛偽證明。